【裁判字號】    98,訴,972
【裁判日期】    981216
【裁判案由】    強盜等
【裁判全文】
臺灣臺北地方法院刑事判決               98年度訴字第972號
公  訴  人  臺灣臺北地方法院檢察署檢察官
被      告  戊○○
指定辯護人  本院公設辯護人丁○○
上列被告因強盜等案件，經檢察官提起公訴（98年度偵字第
10625號、98年度偵字第10111號），本院判決如下：
    主  文
戊○○於夜間侵入有人居住之建築物竊盜，累犯，處有期徒刑捌
月；又攜帶凶器踰越安全設備竊盜，累犯，處有期徒刑捌月；又
踰越安全設備竊盜，累犯，處有期徒刑捌月；又無故侵入他人住
宅，累犯，處有期徒刑參月。應執行有期徒刑貳年。
    事  實
一、戊○○前於民國92年間因違反電信法案件，經臺灣基隆地方
    法院於93年1月27日以92年度基簡字第984號判處有期徒刑4
    月確定，於93年10月5日縮刑期滿執行完畢；復於96年間因
    竊盜案件，經本院於96年8月7日以96年度簡字第2074號判處
    有期徒刑3月確定，經本院依中華民國96年罪犯減刑條例之
    規定於96年11月1日以96年度聲減字第2956號減其宣告刑為
    有期徒刑1月又15日確定；末於96年間因公共危險案件，經
    臺灣士林地方法院於96年12月28日以96年度交訴字第72 號
    判處有期徒刑7月，減為有期徒刑3月又15日確定，上開二罪
    經臺灣士林地方法院於97年4月25日以97年度聲字第376號裁
    定定應執行有期徒刑4月15日確定，甫於97年11月30日縮刑
    期滿執行完畢。詎猶不知悔改，竟各基於意圖為自己不法所
    有之犯意，分別於（一）98年4月15日清晨3時30分許（原起
    訴書誤載為上午10時許），進入有管理員居住於一樓看守之
    丙○○○○○○（臺北市○○區○○街46號，下稱春暉大樓
    ），由春暉大樓地下室搭乘電梯進入12樓竊取電梯間內大樓
    所有之手推車1部及進入13樓（仍位於春暉大樓空屋內，僅
    門牌號碼為臺北市中山區○○○路399巷23號）空屋內(侵入
    住宅部分未據告訴)，徒手竊取大樓所有置於該處之鐵製支
    架5具及鋁製名牌35支，得手後於同日上午10時許，請不知
    情之杜明達(業經檢察官另為不起訴處分)共同以推車載運上
    開鐵架及鋁牌欲離開現場時，為擔任該大樓總幹事之甲○○
    發現報警查獲，並扣得推車1部、鐵製支架5具及鋁製名牌35
    支。（二）98年4月16日上午9時許，至春暉大樓13樓頂樓加
    蓋供甲○○使用之管理員辦公室，趁無人在內之際，打開未
    上鎖之窗戶安全設備，踰越入內(侵入住宅部分未據告訴)
    ，並持置於辦公室內客觀上可供兇器使用之起子及榔頭各1
    支，拆卸裝設在牆壁上之冷氣機1台，在其已將冷氣機卸下
    可為搬運之際，即為正入內之甲○○發現，詎戊○○為脫免
    逮捕，竟當場將室內之鏡框丟向甲○○，戊○○則迅即趁隙
    逃逸。（三）98年4月17日下午2時許，打開未上鎖屬於安全
    設備之窗戶攀爬踰越進入甲○○使用之辦公室內(侵入住宅
    部分未據告訴)，徒手竊取甲○○所有SONY牌電視機1台，得
    手後留供己用。嗣因居無定所，竟基於非法侵入住居之犯意
    ，於（四）98年4月18日晚上9時許，無故侵入乙○○○所有
    ，登記於兒子林宏儒名下，位在臺北市○○區○○街50號12
    樓之1房屋（仍位於春暉大樓內，僅門牌號碼不同）內暫住
    ，並將竊得之SONY牌電視機1台放置屋內，98年4月21日晚上
    11時20分許警方據報於上址查獲，並扣得上開SO NY牌電視
    機1台。
二、案經臺北市政府警察局中山分局報告及乙○○○訴由臺北市
    政府警察局士林分局報告臺灣臺北地方檢察署檢察官偵查起
    訴。
    理  由
壹、程序部分
一、按被告以外之人於審判外之言詞或書面陳述，除法律有規定
    者外，不得作為證據，刑事訴訟法第159條第1項定有明文。
    被告以外之人於偵查中向檢察官所為之陳述，除顯有不可信
    之情況者外，得為證據。被告以外之人於審判外之陳述，雖
    不符前4條之規定，而經當事人於審判程序同意做為證據，
    法院審酌該言詞陳述或書面陳述作成時之情況，認為適當者
    ，亦得為證據。當事人、代理人或辯護人於法院調查證據時
    ，知有刑事訴訟法第159條第1項不得為證據之情形，而未於
    言詞辯論終結前聲明異議者，視為有前項之同意，同法第
    159條之1第2項暨第159條之5亦規定甚明。經查，被告之辯
    護人雖曾於本院準備程序中爭執證人甲○○偵查時之陳述屬
    傳聞證據（見本院卷第22頁），然辯護人並未指出有何顯不
    可信之情狀，且甲○○亦具結擔保所言真實，該等陳述可為
    證據無疑。至本院認定犯罪事實所憑之證據中，甲○○、乙○○○、杜明達及舒贛臺於警詢中之陳述屬傳聞證據，就杜
    明達警詢時之陳述因辯護人爭執其證據能力，且未合於刑事
    訴訟法第159條之2、第159條之3規定之例外，應認不得作為
    認定被告有罪之證據，其餘上開告訴人或證人之陳述，檢察
    官、被告及其辯護人對其陳述均未於本院言詞辯論終結前聲
    明異議，本院審酌該等言詞或書面陳述作成之情況，並無非
    出於任意性或不正取供，或違法或不當情事，且客觀上亦無
    不可信之情況，堪認為適當，依刑事訴訟法第159條之5第2
    項規定，得作為證據。
二、本院認定事實所引用之下列卷證資料（包含文書證據、物證
    等證據），並無證據證明係公務員違背法定程序所取得，且
    被告及檢察官於本院準備程序及審判期日中對本院提示之該
    卷證，就證據能力均未表示爭執，迄至言詞辯論終結前亦未
    再聲明異議，又卷內之文書證據，亦無刑事訴訟法第159條
    之4之顯有不可信之情況與不得作為證據之情形，本院審酌
    上開證據資料製作時之情況，尚無違法不當及證明力明顯過
    低之瑕疵，亦認為以之作為證據應屬適當，是依刑事訴訟法
    第159條至第159條之5規定，所引用之卷證所有證據（包含
    文書證據、物證等證據），如下揭所示均有證據能力，合先
    敘明。
貳、實體部分
一、訊據被告戊○○固坦承有上開事實欄一、（一）所載竊取鐵
    製支架5具及鋁製名牌35支及事實一、（二）至（四）所載
    之事實，惟矢口否認有竊取事實欄一、（一）所載之手推車
    之犯行，辯稱：該手推車是我於98年3月中旬在資源回收店
    ，資源回收段在長春路、新生北路交接處，以500元跟一位
    阿伯買的。惟查：
（一）被告有上開事實欄一、（一）竊取鐵製支架5具及鋁製名
      牌35支及事實欄一、（二）至（四）所載之事實，業經被
      告於本院審理時坦承不諱，核與告訴人乙○○○之指述、
      證人即春暉大樓總幹事甲○○於警詢及偵查中之證述及同
      案被告杜明達於偵查中之供述大致相符（見98年度偵字第
      10111號卷第17-19頁、56-57頁、98年度偵字第10625號卷
      第15-17頁、22-23頁），並有中山分局中山派出所扣押物
      品目錄表、贓證物照片6張、臺北市政府士林分局扣押物
      品目錄表、贓物認領保管單、丙○○○○○○98年4月21
      日之監視錄影畫面6張、贓物及現場照片15張在卷可憑（
      見98年度偵字第10111號卷第30、32-35頁、37-39頁、98
      年度偵字第10625號卷第15-17頁、37-47頁）。至於證人
      甲○○雖於本院審理時證稱被告偷竊其電視機時可能是從
      未上鎖之門進入云云，惟其於98年4月22日警詢時係證述
      ：被告是從上址另一邊窗戶進入我辦公室等語，於同年5
      月26日偵查時亦稱：被告是從窗戶進來，因為紗窗有被拿
      下來等語（見98年度偵字第10625號卷第16頁、66頁），
      核與被告所供相符，且證人於警詢及偵查中所述之時間距
      案發時間較近，當時之記憶應較其於本院審理時為清楚深
      刻，自應以其於警詢及偵查時所述較為可採，是被告有上
      開事實欄一、（一）竊取鐵製支架5具及鋁製名牌35支及
      事實欄一、（二）至（四）所載之竊盜事實，應堪以認定
      。又被告於事實欄一、（一）為警扣得之手推車一部亦係
      春暉大樓所有而為被告所竊取一節，亦據證人甲○○證述
      明確（見本院98年9月30日審判筆錄），且就被告所辯該
      手推車之購得經過，被告於警詢時原供稱：手推車是我自
      己在4 月14日晚上19時許在林森北路383巷內向一位老伯
      以新臺幣200元所購買等語（見98年度偵字第10111號卷第
      12頁），嗣於本院審理時又改稱：該手推車是我於98年3
      月中旬在資源回收店，資源回收段在長春路、新生北路交
      接處，以500元跟阿伯買的等語（見本院卷第102頁），就
      該手推車買入之價格、時間、地點皆大相逕易，且僅稱是
      向不詳男子購買，無法提供具體事證可供查證，是被告所
      辯全然無稽，不足採信，堪認該手推車確實係被告於98年
      4月15日清晨3時30分許入侵春暉大樓所竊取之物無訛。
（二）按「刑法第329條之規定旨在以刑罰之手段，保障人民之
      身體自由、人身安全及財產權，免受他人非法之侵害，以
      實現憲法第8條、第22條及第15條規定之意旨。立法者就
      竊盜或搶奪而當場施以強暴、脅迫者，僅列舉防護贓物、
      脫免逮捕或湮滅罪證三種經常導致強暴、脅迫行為之具體
      事由，係選擇對身體自由與人身安全較為危險之情形，視
      為與強盜行為相同，而予以重罰。至於僅將上開情形之竊
      盜罪與搶奪罪擬制為強盜罪，乃因其他財產犯罪，其取財
      行為與強暴、脅迫行為間鮮有時空之緊密連接關係，故上
      開規定尚未逾越立法者合理之自由形成範圍，難謂係就相
      同事物為不合理之差別對待。經該規定擬制為強盜罪之強
      暴、脅迫構成要件行為，乃指達於『使人難以抗拒之程度
      』者而言，是與強盜罪同其法定刑，尚未違背罪刑相當原
      則，與憲法第23條比例原則之意旨並無不符。」為大法官
      會議釋字第630號解釋之見解。被告因竊盜罪成立後，在
      時間、場所密接之前提下，為脫免逮捕，當場對於欲逮捕
      之人實施強暴行為者，必其所實施之強暴行為達於「使人
      難以抗拒之程度」時，始得論以刑法第329條規定之準強
      盜罪。反之，縱被告於竊盜後立即對欲逮捕之人當場實施
      強暴行為，惟仍未達於「使人難以抗拒之程度」者，依上
      揭釋字第630號解釋之見解，仍不得對被告繩之以刑法第
      329條之準強盜罪。查就事實欄一、（二）之部分，被告
      於98年4月16日上午9時許拆卸下牆壁上冷氣後，即為證人
      甲○○發現，被告竟持鏡框丟向甲○○而趁隙脫逃等情狀
      ，業據證人李楚求於偵查中證稱：我沒有打被告，是被告
      拿相框丟我阻止我捉他，我拿椅子去檔等語，及本院審理
      時證稱：戊○○將辦公室冷氣拆卸下來，我在辦公室發現
      他，我要抓他，他拿鏡框抗拒打我，他就跑掉了，他用鏡
      框打我，一邊打一邊跑掉了，我的手沒有抓住戊○○，我
      要去抓他，我說我們一起到派出所，我沒有碰到他的手，
      他一邊跑一邊拿鏡框，戊○○比我矮一點，他兩隻手拿鏡
      框正面砸向我，他拿鏡框打我的時候說你不要抓我，我看
      你年紀這麼大不會對你怎麼樣等語在卷（見98年度偵字第
      10111號卷第51頁本院卷第36、37、38頁），可見被告係
      將牆上之鏡框丟向證人甲○○後，旋即逃離現場，且其和
      證人甲○○間未生有任何肢體接觸，證人甲○○對於被告
      丟擲鏡框施強暴以求脫逃之行為尚可拿椅子阻擋而未受傷
      ，後因被告已逃離現場，以致無法再為追捕，是尚難認被
      告所為上開脫免逮捕之行為已達使證人甲○○處於難以抗
      拒之程度，依上開說明，被告所為自與刑法第329條準強
      盜罪之規定容或有間，而不成立該罪，併予敘明。
（三）綜上所述，被告所辯無非係卸責之詞，不足採信。本案事
      證明確，被告有上開竊盜之犯行堪以認定，應依法論科。
三、論罪科刑之法律適用
（一）被告於事實欄一、（一）所載時地所侵入之春暉大樓13樓
      雖係空屋，無人居住在內，惟該址大樓一樓有管理員居住
      其內看守，故被告侵入有管理員所在之該棟大樓，仍屬侵
      入夜間有人居住之建築物。又按刑法第321條第1項第2款
      之「門扇」專指門戶而言，應指分隔住宅或建築物內外之
      間之出入口大門而言。而所謂「其他安全設備」，指門扇
      牆垣以外，依通常觀念足認防盜之一切設備而言，如電網
      、門鎖以及窗戶等，且刑法第321條第1項第2款所謂毀越
      門扇牆垣，係指毀損或超越及踰越門扇牆垣而言（最高法
      院22年上字第454號判例及69年度臺上字第2415號判決意
      旨參照），是被告於事實欄一（二）、（三）由窗戶爬入
      行竊，自屬逾越安全設備。再按刑法第321條第1項第3款
      之攜帶兇器竊盜罪，係以行為人攜帶兇器竊盜為其加重條
      件，此所謂兇器，其種類並無限制，凡客觀上足對人之生
      命、身體、安全構成威脅，具有危險性之兇器均屬之，最
      高法院79年台上字第5253號判例可茲為憑。查被告於事實
      欄一、（二）持以拆卸裝設在牆壁上冷氣機之起子及榔頭
      各1支，均質地堅硬，在客觀上對人之生命、身體顯具有
      危險性，參照上開說明，其所持用之工具客觀上係具有危
      險性之兇器無疑，至於上開工具雖非被告所攜往，而屬證
      人甲○○之辦公室所有，然按攜帶兇器竊盜，祇須行竊時
      ，攜帶具有危險性之兇器為已足，被告既於行竊之際攜之
      為工具，在客觀上已足對他人之生命身體構成威脅，具有
      危險性，仍成立刑法第321條第1項3款之攜帶兇器竊盜罪
      （最高法院78年台上字第4422號判決參照）。末按刑法上
      竊盜罪既遂未遂區分之標準，係採權力支配說，即行為人
      將竊盜之客體，移入一己實力支配之下者為既遂，若著手
      於竊盜，而尚未脫離他人之持有，或未移入一己實力支配
      之下者，則為未遂（最高法院84年度臺上字第2256號判決
      意旨參照）。本件被告於事實欄一（二）所示之時地已將
      裝置於證人甲○○管理員辦公室之冷氣機拆卸完畢，已處
      於可以隨時搬運離開狀態，僅因證人甲○○發現而未能得
      手，可知被告就該冷氣機，顯然達到可任意攜離的程度，
      並建立自己的持有支配狀況，核屬既遂。
（二）是核被告所為，就犯罪事實（一）部分係犯刑法第321 條
      第1項第1款之夜間侵入有人居住之建築物竊盜罪；就犯罪
      事實（二）部分係犯刑法第321條第1項第2款、第3款之逾
      越安全設備攜帶凶器竊盜罪；就犯罪事實（三）部分係犯
      刑法第321條第1項第2款之逾越安全設備竊盜罪；就犯罪
      事實（四）部分係犯刑法第306條第1項之侵入住宅罪。被
      告為數次竊盜犯行以及侵入住宅犯行，犯意各別，應予分
      論併罰。至於起訴書雖認被告就犯罪事實（一）及（三）
      均係犯刑法第320條之竊盜罪，及就犯罪事實（二）部分
      係犯刑法第329條之準強盜罪，惟就犯罪事實（一）之部
      分，被告係於夜間進入，就（三）之部分係自窗戶進入，
      且就（二）之部分尚有攜帶兇器，核各與同法第321條1項
      第1款、2、3款之規定相符，證人甲○○並未因被告所為
      之施強暴脫逃之行為而達難以抗拒之程度，已如前述，依
      上開說明，自與準強盜罪之構成要件有間，而不成立該罪
      ，惟因基本社會事實均同一，本院自得依刑事訴訟法第
      300條之規定，變更起訴法條。又查，被告有如事實欄所
      示犯罪科刑及刑之執行情形，有卷附之臺灣高等法院被告
      前案紀錄表可稽，其於上開有期徒刑執行完畢後5年內，
      再故意犯本件有期徒刑以上之罪，為累犯，均應依刑法第
      47條第1項規定，加重其刑。爰審酌被告前已有多次竊盜
      之前科，素行不佳，猶不知悔改，妄以竊盜手段不勞而獲
      ，觀念顯有偏差，且正值壯年，竟不思以正途謀生，而實
      行竊盜犯行，危害社會治安，所為實非可取，惟念其犯後
      坦承大部分犯行，態度尚可，暨斟酌告訴人及被害人所受
      損害程度，分別量處如主文所示之刑，並定其應執行刑，
      以示懲儆。至被告於事實欄一（二）犯罪時所使用之起子
      及榔頭，因非被告所有，自不得併予沒收之宣告，附此敘
      明。
據上論斷，應依刑事訴訟法第299 條第1 項前段、第300 條，刑
法第321條第1項第1款、第2款、第3款、第306條第1項、第47條
第1項、第51條第5款、刑法施行法第1條之1，判決如主文。
本案經檢察官蔡偉逸到庭執行職務。
中    華    民    國    98    年    12    月    16    日
                  刑事第五庭    審判長法  官  黃程暉
                                      法  官  吳勇毅
                                      法  官  李宜娟
上正本證明與原本無異。
如不服本判決應於收受送達後10日內向本院提出上訴書狀，並應
敘述具體理由；其未敘述上訴理由者，應於上訴期間屆滿後20日
內向本院補提理由書（均須按他造當事人之人數附繕本）「切勿
逕送上級法院」。告訴人或被害人如對於本判決不服者，應具備
理由請求檢察官上訴，其上訴期間之計算係以檢察官收受判決正
本之日期為準。
                                      書記官  張華瓊
中    華    民    國    98    年    12    月    21    日
中華民國刑法第306條
（侵入住居罪）
無故侵入他人住宅、建築物或附連圍繞之土地或船艦者，處 1
年以下有期徒刑、拘役或 3 百元以下罰金。
無故隱匿其內，或受退去之要求而仍留滯者，亦同。
中華民國刑法第321條
（加重竊盜罪）
犯竊盜罪而有左列情形之一者，處 6 月以上、 5 年以下有期徒
刑：
一、於夜間侵入住宅或有人居住之建築物、船艦或隱匿其內而犯
    之者。
二、毀越門扇、牆垣或其他安全設備而犯之者。
三、攜帶兇器而犯之者。
四、結夥三人以上而犯之者。
五、乘火災、水災或其他災害之際而犯之者。
六、在車站或埠頭而犯之者。
前項之未遂犯罰之。

司法院資訊處製作；財團法人民間司法改革基金會備份。
